臺灣臺中地方法院刑事判決　　　　　　　　　　　　九十一年度易字第一七三０號
　　公　訴　人　臺灣臺中地方法院檢察署檢察官
　　被　　　告　甲○○
右列被告因違反動產擔保交易法案件，經檢察官提起公訴（九十一年度偵字第四二八
三號），本院判決如左：
    主  文
甲○○無罪。
    理  由
一、公訴意旨略以：被告甲○○於民國八十九年六月三十日，以動產擔保交易附條件
    買賣之方式，向聲寶股份有限公司（以下簡稱為聲寶公司）所屬台中分期店購買
    冷氣機，為動產擔保交易之債務人。約定總價金新台幣（下同）一萬六千三百元
    ，分十期給付，每月一期，頭期款付二千三百五十元，以後每期付款一千五百五
    十元，標的物存放地點為台中市○○區○○路一一五之六號十一樓。在價金未付
    清之前，標的物所有權仍屬於出賣人所有，買受人僅得依約占有使用，不得任意
    遷移或為其他處分。詎被告在取得標的物之後，僅付款二期，尚欠一萬零八百五
    十元，即拒不付款，且意圖為自己不法之利益，將該標的物遷移逃匿不知去向，
    致出賣人追索無著受有損害，因認被告涉犯動產擔保交易法第三十八條之罪嫌云
    云。
二、按不能證明被告犯罪或其行為不罰者，應諭知無罪之判決，刑事訴訟法第三百零
    一條第一項定有明文。再按犯罪事實應依證據認定之，無證據不得推定其犯罪事
    實，刑事訴訟第一百五十四條亦有規定。而認定犯罪事實，所憑之證據，雖不以
    直接證據為限，間接證據亦包括在內，然無論直接或間接證據，其為訴訟上之證
    明，須於通常一般之人均不致於有所懷疑，而得確信其為真實之程度者，始得據
    之為有罪之認定，倘其證明尚未達到此一程度，而有合理性懷疑之存在時，即無
    從為有罪之認定（最高法院七十六年度臺上字第四九八六號判例參照）。且告訴
    人之告訴，係以使被告受刑事訴追為目的，是其陳述是否與事實相符，仍應調查
    其他證據以資審認；而認定不利於被告之事實，須依積極證據，苟積極證據不足
    為不利於被告事實之認定時，即應為有利於被告之認定，更不必有何有利之證據
    ，此有最高法院五十二年度台上字第一三００號、三十年度上字第八一六號判例
可資參照。
三、公訴意旨認被告涉犯詐欺罪嫌，無非以前開事實業據告訴人聲寶公司指訴綦詳，
    並有附條件買賣契約書附卷可稽等情為其主要論據。然訊據被告固坦承其於前開
    時、地以動產擔保交易附條件買賣之方式，向告訴人聲寶公司購買前開冷氣機，
    並為前開標的物存放地點、價款分期方式及價金未付清前，標的物所有權仍屬告
    訴人所有，其僅得依約占有使用，不得任意遷移或為其他處分等約定，及其未付
    清價款等事實，然堅詞否認有何違反動產擔保交易法之犯行，並辯稱：其未將前
    開冷氣機遷移或處分，係因前開冷氣機存放地點之房屋，經其男友即證人乙○○
    出租他人，而該承租人於搬離時未經同意將前開冷氣機搬走，並非其處分或遷移
    等語。經查：
（一）告訴人代理人江河濱於本院訊問時指稱：「他（指被告）是在九十年二月跟我
      們公司買的冷氣機連同他的房屋，被台灣台中地方法院查封拍賣，已經被拍賣
      掉了。被告也不知去向，我有問過管理員，是在九十年二月就被拍賣掉了。我
      也不曉得他執行的案號」、「所以本件我們是告他處分標的物」等語（見本院
      九十一年七月二十九日訊問筆錄），核與公訴人起訴書認所認定被告將該標的
物遷移逃匿不知去向之事實，已有不符。
（二）證人乙○○於本院審理時證稱前開冷氣機自買後確實放在台中市○○區○○路
      一一五之六號十一樓處等語明確，其經本院問及「為什麼聲寶公司的人，後來
      去那個地點找那個冷氣機，都找不到？」時，其證稱：「因為那時，我們都已
      經不住在那個地址了，我上台北工作，我女朋友在向上路那邊租房子，我在台
      北工作時認識一個作裝潢的師傅，名字我不知道，只知道綽號叫做阿水，阿水
      的真實姓名年籍資料我都不知道，他是成年男子，他是我老闆的女朋友的弟弟
      ，然後當時我有把房子租給他，但是並沒有打書面契約，那時候我房子也快被
      查封了，所以他就搬離開了，他搬離的時候，也沒有跟我講，我們也沒有去看
      房子，隔了很久才去看房子，才知道冷氣機不見了，我有跟他通電話，他說是
      他把冷氣機搬走的，他就說他本來想租兩個月，我總共收了他壹萬多元的租金
      ，是事先收的，他說他只住一個月就搬走了，所以搬走那台冷氣機，抵掉一個
      月的租金。他事先並沒有告訴我，是搬走以後，他才跟我說的，我事先沒有同
      意」、「我有叫他搬回來，但是他說叫我下台中的時候，再打電話給他，看如
      何處理，不過現在打電話都找不到人」等語（均見本院九十一年十月三十一日
      審判筆錄）。堪認前開動產擔保交易標的物即冷氣機一台，並非被告所遷移或
      處分。
（三）此外，復查無其他積極證據足資證明被告確有公訴人所指之前開違反動產擔保
      交易法之犯行，依前開說明，被告犯罪既屬不能證明，自應諭知被告無罪之判
      決。
四、據上論斷，應依刑事訴訟法第三百零一條第一項，判決如主文。
中      華      民      國      九十一    年    十一    月    二十一    日
                                臺灣臺中地方法院刑事第七庭
                                        法  官  陳  卿  和
右正本證明與原本無異。
如不服本判決，應於送達後十日內向本院提出上訴狀 （須附繕本） ，上訴於台灣高
等法院台中分院。
                                        書記官
中      華      民      國      九十一    年    十一    月    二十一    日
